【裁判字號】    99,消債更,129
【裁判日期】    991109
【裁判案由】    更生
【裁判全文】
臺灣桃園地方法院民事裁定           99年度消債更字第129號
聲  請  人
即債務人    甲○○
上列聲請人因消費者債務清理事件聲請更生，本院裁定如下：
    主  文
債務人甲○○自中華民國九十九年十一月十二日下午五時起開始
更生程序。
命司法事務官進行本件更生程序。
    理  由
一、按債務人不能清償債務或有不能清償之虞者，得依本條例所
    定更生或清算程序，清理其債務，消費者債務清理條例第3
    條定有明文。次按債務人與金融機構協商成立者，不得聲請
    更生或清算。但因不可歸責於己之事由，致履行顯有重大困
    難者，不在此限；本條例施行前，債務人依金融主管機關協
    調成立之中華民國銀行公會會員辦理消費金融案件無擔保債
    務協商機制與金融機構成立之協商，準用前項之規定，復為
    同條例第151 條第5 項、第6 項所明定。是債務人聲請更生
    或清算，除須符合不能清償債務或有不能清償之虞之要件外
    ，倘其已與各債權銀行協議成立債務清理契約，尚須因不可
    歸責於己之事由，致該方案履行困難甚或履行不能，始能聲
    請更生或清算，避免債務人任意毀諾已成立之協商，濫用更
    生或清算之債務清理程序。
二、本件聲請意旨略以：聲請人於民國95年間月薪約為新台幣（
    下同）33,214元，同年12月1 日曾向銀行公會提出協商時，
    與最大金融機構債權銀行台新銀行達成80期、利率0 ％、每
    月償還新台幣（下同）19,702元之還款條件，嗣後省吃儉用
    ，按時履行，未曾毀諾。直至96年時，因聲請人薪資較過去
    大幅減少至每月29,971元，扣除聲請人每月負擔生父3 分之
    1 即3,276 元之扶養費及每月最低生活費用9,829 元後，僅
    餘16,866元，不足負擔上揭協商還款條件，不得已始於96年
    5 月至6 月間毀諾，實非可歸責於聲請人。聲請人負欠債務
    總額為1,390,536 元，依現有薪資顯有不能清償債務之情事
    ，又無擔保或無優先權之債務總額未逾1,200 萬元，復未經
    法院裁定開始清算程序或宣告破產，爰向本院聲請更生等語
    。
三、經查：
  (一)聲請人陳報其至99年6 月15日止積欠無擔保債務共1,390,53
    6 元，其中包括金融機構無擔保債務共1,112,580 元（含台
    中商業銀行363,000 元、三信銀行212,562 元、遠東銀行27
    7,139 元、萬泰銀行86,000元、台新銀行41,000元、大眾銀
    行31,000元），以及非金融機構無擔保債務共277,956 元【
    含摩根聯邦資產管理股份有限公司（下稱摩根公司）162,98
    0 元、匯誠第二資產管理股份有限公司（下稱匯誠公司）11
    4,976 元】，而其名下並無財產等情，業有聲請人提出之財
    團法人金融聯合徵信中心當事人查詢個人資料（信用報告）
    回覆書、財政部台灣省北區國稅局財產歸屬資料清單、摩根
    公司於本院99年9 月10日訊問期日當庭陳報債權及卷附匯誠
    公司99年9 月24日民事陳報狀為證，堪信為真實。
  (二)據聲請人提出之財政部台灣省北區國稅局95-98 年度綜合所
    得稅各類所得資料清單，以及99年度1-4 月薪資明細，聲請
    人95年度平均每月薪資為33,214元（計算式：398,572 元÷
    12＝33,214元，元以下四捨五入，下同）；96年度平均每月
    薪資為29,971元（計算式：359,654 元÷12＝29,971元）；
    97年度平均每月薪資為0 元；98年度平均每月薪資為2,575
    元（計算式：30,900元÷12＝2,575 元）；於99年度平均每
    月薪資則為33,651元【計算式：（34,961元＋32,905元＋31
    ,582 元 ＋35,154元）÷4 ＝33,651元】。又聲請人稱其每
    月支付房租5,750 元，以及生活費用9,284 元（含水費127
    元、電費400 元、瓦斯費339 元、交通費700 元、膳食費5,
    500 元、日用雜費1,000 元、勞健保費1,116 元、機車強制
    險102 元），並與胞弟、妹分攤後負擔父親每月扶養費3,50
    0 元。衡聲請人之每月生活必要支出9,284 元部分，尚低於
    行政院內政部公告之98年度台灣省平均每人每月生活之最低
    生活費9,829 元，應為合理。另聲請人與父親同住，每月支
    出房租5,750 元部分，經聲請人提出房屋租賃契約書為證，
    應認可信。惟聲請人之父黃添旺（38年9 月16日出生，現年
    61歲）經聲請人於本院99年9 月10日訊問期日自陳每月仍有
    工作收入18,000元，並不需聲請人額外再給予生活費用（見
    本院卷第80頁），是聲請人聲請狀陳報每月給付父親3,500
    元扶養費部分，應與剔除，方為合理。
  (三)據上，聲請人96年度之平均每月薪資收入為29,971元，扣除
    聲請人之日常生活必要支出15,034元（含房租）後，僅餘14
    ,937 元 （計算式：29,971元－15,034元＝14,937元）可供
    清償債務，顯無法負擔其於95年12月1 日與最大債權銀行安
    泰銀行成立之80期、利率0 ％、每月償還19,702元之還款條
    件。準此，聲請人履行前開協商條件至96年5 、6 月間方因
    薪資收入降低而毀諾，應認不可歸責於聲請人，按消費者債
    務清理條例第151 條第5 項但書之規定，並無礙於其按消費
    者債務清理條例為為本件更生事件之聲請。又聲請人名下現
    有資產價值不足清償負債1,390,536 元，且因其債務尚含非
    金融機構債權人，無法納入個別協商一致性方案併予為債務
    清償之協商，足認其有不能清償債務或不能清償債務之虞。
    此外，本件另查無聲請人有消費者債務清理條例第6 條第3
    項、第8 條或第46條各款所定駁回更生聲請之事由存在，則
    其聲請更生，應屬有據，並依首揭規定命司法事務官進行本
    件更生程序，爰裁定如主文。
中    華    民    國    99    年    11    月    9     日
              民事第一庭    法      官  郭俊德
正本係照原本作成。
本裁定不得抗告。
中    華    民    國    99    年    11    月    9     日
                            書  記  官  黃澧

司法院資訊處製作；財團法人民間司法改革基金會備份。
